【裁判字號】    99,交訴,169
【裁判日期】    990623
【裁判案由】    肇事逃逸罪等
【裁判全文】
臺灣臺中地方法院刑事判決          99年度交訴字第169號
公  訴  人  臺灣臺中地方法院檢察署檢察官
被      告  甲○○
上列被告因肇事逃逸等案件，經檢察官提起公訴（99年度偵字第
9810號），被告於準備程序中就被訴事實為有罪之陳述，經告以
簡式審判之旨，並聽取意見後，本院合議庭裁定由受命法官依法
獨任進行簡式審判程序判決如下：
    主  文
甲○○駕駛動力交通工具肇事，致人受傷而逃逸，累犯，處有期
徒刑柒月。
被訴過失傷害罪部份，公訴不受理。
    事  實
一、甲○○素行不佳，前曾犯2次公共危險等罪，其中於民國（
    下同）94年間所觸犯公共危險罪，經本院判處有期徒刑2月
    ，如易科罰金，以銀元300元折算1日確定，並於94年7月6日
    易科罰金執行完畢，詎仍不知悔改。甲○○復於99年2月26
    日凌晨，駕駛車牌號碼號4725-HB號自用小客車，沿臺中縣
    大安鄉○○○路自西往東方向行駛，嗣於同日凌晨1時20分
    許，行經臺中縣大甲鎮○○路與大安港路時，原應注意遇閃
    光黃燈表示「警告」，車輛應減速接近，注意安全，小心通
    過。而依當時情形天候晴、夜間有照明、路面乾燥、無缺陷
    及障礙，視距良好，並無不能注意之情事，竟疏未注意及此
    ，適有乙○○騎乘車牌號碼107—BUF號重型機車搭載丙○○
    ，沿臺中縣大甲鎮○○路自北往南方向行駛，原應注意遇閃
    光紅燈表示「停車再開」，車輛應減速接近，先停止於交岔
    路口前，讓幹道車優先通行後認為安全時，方得續行。而依
    當時情形，亦無不能注意之情事，亦疏未注意及此，2車因
    而發生碰撞，致乙○○人車倒地受有右股骨幹閉鎖性骨折之
    傷害，丙○○則受有左手背挫傷併擦傷、右膝擦傷等傷害（
    丙○○受傷部分，業經撤回告訴，臺灣臺中地方法院檢察署
    檢察官已諭知不另為不起訴處分在案。）。詎甲○○於肇事
    致人受傷後，竟另基於肇事逃逸之犯意，未下車察看並協助
    救護傷患乙○○、丙○○，反駕車駛離現場逃逸。嗣經員警
    查訪，循線通知甲○○到場，而獲悉上情。
二、案經臺中縣警察局大甲分局報請臺灣臺中地方法院檢察署檢
    察官偵查起訴。
    理  由
壹、有罪部份：
一、按除被告所犯為死刑、無期徒刑、最輕本刑為三年以上有期
    徒刑之罪或高等法院管轄第一審案件者外，於前條第一項程
    序進行中，被告先就被訴事實為有罪之陳述時，審判長得告
    知被告簡式審判程序之旨，並聽取當事人、代理人、辯護人
    及輔佐人之意見後，裁定進行簡式審判程序，刑事訴訟法第
    二百七十三條之一第一項定有明文。本件被告所犯係死刑、
    無期徒刑、最輕本刑為三年以上有期徒刑以外之罪，其於準
    備程序中就被訴事實為有罪之陳述，且經審判長告知被告簡
    式審判程序之旨，並聽取公訴人及被告之意見後，本院合議
    庭認為適宜而裁定由受命法官獨任進行簡式審判程序，合先
    敘明。
二、現行刑事訴訟法為保障被告之反對詰問權，排除具有虛偽危
    險性之傳聞證據，以求實體真實之發現，於該法第一百五十
    九條第一項明定被告以外之人於審判外之言詞或書面陳述，
    除法律有規定者外，不得作為證據。是被告以外之人於審判
    外之陳述，除有同條第二項之除外情形，或符合同法第一百
    五十九條之一至第一百五十九條之五，或其他法律有特別規
    定得為證據之情形者外，自不採為論罪之依據。簡式審判程
    序，貴在審判程序之簡省便捷，檢察官指出之證據方法，只
    要被告及辯護人無異議，即可使用，縱或是被告以外之人在
    審判外之陳述，亦得作為證據，是刑事訴訟法第一百五十九
    條第二項規定；「法院以簡式審判程序，不適用之」；第二
    百七十三條之二規定：「簡式審判程序之證據調查，不受第
    一百五十九條第一項…規定之限制」，是於簡式審判程序，
    有關傳聞證據之證據能力限制規定自無適用之餘地，合先敘
    明。
三、前揭犯罪事實，業經被告甲○○於警詢及偵審中坦承不諱，
    核與證人乙○○、黃世錡於警詢及偵查中及證人丙○○於警
    詢時證述之情節相符，並有道路交通事故現場圖、道路交通
    事故調查報告表(一)、(二)、道路交通事故談話紀錄表、光田綜
    合醫院診斷證明書2份、車籍查詢-基本資料詳細畫面及照片
    12張附卷可稽。按閃光黃燈表示「警告」，車輛應減速接近
    ，注意安全，小心通過。道路交通標誌標線號誌設置規則第
    211條第1項第1款訂有明文。被告駕駛車輛自應注意前揭道
    路交通安全規定。且依卷附之道路交通事故調查報告表所載
    ，本件車禍發生當時天候、路況、視距均良好，若稍加注意
    ，即可採取適切之措置以避免本件車禍事故之發生。而依當
    時之情形，並無不能注意之情事，被告竟疏未注意及此，因
    而肇事致人受傷，其有應注意能注意而不注意之過失責任。
    是被告就本件車禍之發生，確有過失，允無疑義。雖告訴人
    乙○○亦疏未注意遇閃光紅燈表示「停車再開」，車輛應減
    速接近，先停止於交岔路口前，讓幹道車優先通行後認為安
    全時，方得續行之規定，兩車因而發生碰撞，亦與有過失，
    但被告仍難辭過失之責。而告訴人乙○○因本件車禍所受如
    犯罪事實欄所載之傷勢，與被告之過失行為間，復有相當之
    因果關係。是以，被告之自白與事實相符，堪足採信，其犯
    行洵堪認定。
四、核被告甲○○所為，係犯刑法第185條之4之肇事逃逸罪。被
    告甲○○前曾於94年間觸犯公共危險罪，經本院判處有期徒
    刑2月，如易科罰金，以銀元300元折算1日確定，並於94年7
    月6日易科罰金執行完畢，此有台灣台中地方法院檢察署刑
    案資料查註紀錄表一份在卷可按，五年以內再故意犯本件有
    期徒刑以上之罪，為累犯，應依刑法第四十七條第一項規定
    加重其刑。爰審酌被告甲○○犯罪之動機、目的、手段、品
    行不佳，詳如前述，所生危害及犯罪後坦認罪愆，頗具悔意
    ，且犯罪後迄今已與告訴人乙○○、被害人丙○○達成民事
    和解，取得諒解，此亦有大甲鎮調解委員會99年3月18日99
    年刑調字第138號調解書、本院民事庭99年5月28日99年度司
    中調字第1186號調解程序筆錄各1份在卷可考，等一切情狀
    ，從輕量處如主文所示之刑，以資懲儆。
貳、公訴不受理部份：
一、公訴意旨略以：詳如犯罪事實欄所載，茲引用之，因認被告
    甲○○另犯有刑法第二百八十四條第一項前段之過失傷害人
    之罪嫌。
二、按告訴乃論之罪，其告訴經撤回者，應諭知不受理之判決，
    此為刑事訴訟法所明定。本件被告經檢察官以刑法第二百八
    十四條第一項前段之過失傷害人之罪提起公訴（此部份依刑
    事訴訟法第二百八十四條之一修正條文規定，係屬獨任審理
    程序。），依照同法第二百八十七條前段規定係屬告訴乃論
    之罪，茲經告訴人乙○○於於本院99年5月28日調解庭中，
    與被告甲○○達成和解，有本院民事庭99年5月28日調解結
    果報告書、99年度司中調字第1186號調解程序筆錄及告訴人
    乙○○聲請撤回告訴狀各1份在卷可憑，揆諸前開說明，爰
    不經言詞辯論，就被告甲○○另犯之刑法第二百八十四條第
    一項前段之過失傷害人之罪嫌部分，逕為諭知不受理之判決
    。
據上論斷，應依刑事訴訟法第二百九十九條第一項前段、第二百
八十四條之一、第二百七十三條之一第一項、第三百零三條第三
款、第三百零七條，刑法第一百八十五條之四、第四十七條第一
項、刑法施行法第一條之一第一項，判決如主文。
中    華    民    國    99    年    6     月    23    日
                            刑事第八庭法  官  洪俊誠
以上正本證明與原本無異。
如不服本判決，應於判決收受送達後10日內向本院提出上訴狀，
上訴於臺灣高等法院臺中分院（並應敘述具體上訴理由及檢附繕
本）。上訴書狀如未敘述上訴理由，應於上訴期間屆滿後20日內
補提上訴理由書於本院（均須按他造當事人之人數附具繕本）「
切勿逕送上級法院」。
                                      書記官  蕭榮峰
中    華    民    國    99    年    6     月    23    日
附錄論罪科刑實體法條文：
刑法第185條之4（肇事遺棄罪）：
駕駛動力交通工具肇事，致人死傷而逃逸者，處6月以上5年以下
有期徒刑。
刑法第284條：
因過失傷害人者，處6月以下有期徒刑、拘役或500元以下罰金，
致重傷者，處1年以下有期徒刑、拘役或500元以下罰金。
（罰金部份業經刑法施行法第一條之一第二項前段提高30倍為新
台幣1萬5千元）
從事業務之人，因業務上之過失傷害人者，處1年以下有期徒刑
、拘役或1千元以下罰金，致重傷者，處3年以下有期徒刑、拘役
或2千元以下罰金。
（罰金部份業經刑法施行法第一條之一第二項前段提高30倍為新
台幣6萬元）
刑法施行法第一之一條（95年06月14日修正）：
中華民國九十四年一月七日刑法修正施行後，刑法分則編所定罰
金之貨幣單位為新臺幣。
九十四年一月七日刑法修正時，刑法分則編未修正之條文定有罰
金者，自九十四年一月七日刑法修正施行後，就其所定數額提高
為三十倍。但七十二年六月二十六日至九十四年一月七日新增或
修正之條文，就其所定數額提高為三倍。

司法院資訊處製作；財團法人民間司法改革基金會備份。
